【裁判字號】    98,簡上,414
【裁判日期】    981204
【裁判案由】    傷害
【裁判全文】
臺灣臺北地方法院刑事判決             98年度簡上字第414號
上  訴  人
即  被  告  丁○○
選任辯護人  鄭志政律師
            黃柏彰律師
上列上訴人因傷害案件，不服本院98年度簡字第3247號中華民國
98年9月15日第一審簡易判決（聲請簡易判決處刑書案號：98年
度偵字第13624號）提起上訴，本院管轄第二審之合議庭改依通
常程序審理，並自為第一審判決如下：
    主  文
原判決撤銷。
丁○○無罪。
    理  由
一、本件聲請簡易判決處刑意旨略以：上訴人即被告丁○○與告
    訴人丙○○係樓下、樓上之鄰居關係，分別住於臺北市中山
    區○○○路○段132巷21號4樓之2、同號6樓之4，平日2人素
    有嫌隙，於民國98年4月26日21時20分，在臺北市中山區○○○路○段132巷21號1樓之電梯內，丁○○與有酒意之丙○○自該址大樓1樓同搭電梯上樓時，竟基於傷害之犯意，先
    揮拳毆打丙○○嘴角，丙○○即向後傾倒，丁○○再以腳踹
    丙○○臉部，致丙○○受有右下嘴角擦傷、左臉頰瘀傷、右
    下後背挫傷等傷害，丙○○旋離開該電梯，因認被告涉有刑
    法第277條第1項傷害之罪嫌。
二、按「犯罪事實應依證據認定之，無證據不得認定其犯罪事實
    」；又「不能證明被告犯罪者，應諭知無罪之判決」，刑事
    訴訟法第154條第2項、第301條第1項分別定有明文。又告訴
    人之告訴，係以使被告受刑事訴追為目的，是其陳述是否與
    事實相符，仍應調查其他證據以資審認。倘被害人之陳述無
    瑕疵，且就其他方面調查亦與事實相符，固足採為科刑之基
    礎。反之，其陳述尚有瑕疵，在未究明前，則不得採為論罪
    科刑之根據，否則難認為適法。最高法院52年臺上字第1300
    號、61年臺上字第3099號分別著有判例。再者，認定不利於
    被告之事實，應依積極證據，倘積極證據不足為不利於被告
    事實之認定時，即應為有利於被告之認定，更不必有何有利
    之證據。而事實之認定，應憑證據，如未能發現相當證據，
    或證據不足以證明，自不能以推測或擬制之方法，以為裁判
    基礎。另認定犯罪事實所憑之證據，雖不以直接證據為限，
    間接證據亦包括在內，然無論直接或間接證據，其為訴訟上
    之證明，須於通常一般之人均不致有所懷疑，而得確信其為
    真實之程度者，始得據為有罪之認定。最高法院30年上字第
    816號、40年臺上字第86號及76年臺上字第4986號分別著有
    判例。
三、檢察官聲請簡易判決處刑書意旨認被告涉有上開犯行，無非
    係以：告訴人丙○○指訴、證人乙○○之證述、臺北市政府
    警察局中山分局受理各類案件紀錄表、國立台灣大學醫學院
    附設醫院98年4月26日診字第98037788號診斷證明書等，為
    主要論據。惟訊據被告堅詞否認有何傷害之犯行，辯稱：根
    本沒有這回事，伊上訴是因為沒有做；另辯護人辯護意旨略
    以：沒有打傷的事實，證人乙○○也沒有說出被告有打告訴
    人之情；告訴人與被告有無同時在電梯裡面，證人乙○○亦
    表示沒有看到，這部分是否可以證明被告有打告訴人，這無
    法作為證明犯罪事實的證據；告訴人是說用腳踢到臉，被告
    的身高152公分左右，如果要踢，也是在下半部，不太可能
    踢到臉，以被告的身高無法造成告訴人的傷勢，地點也有三
    個不同的版本，是告訴人的指述是有瑕疵等語。
四、經查：
    (一)告訴人即證人丙○○於98年4月26日23時前往國立台灣大
      學醫學院附設醫院驗傷，並取得記載受有右下嘴角擦傷、
      左臉頰瘀傷、右下後背挫傷等傷害之診斷證明書，並於同
      日21時20分許，向臺北市政府警察局中山分局報案等情，
      有臺北市政府警察局中山分局受理各類案件紀錄表、國立
      台灣大學醫學院附設醫院98年4月26日診字第98037788號
      診斷證明書附卷可稽（見偵查卷第8頁），而丙○○前於
      97年11月4日，因放火燒燬臺北市中山區○○○路○段132
      巷21號4樓被告之姐萬惠萍住處未遂，涉犯公共危險案件
      ，經本院於98年4月14日判決有期徒刑3年8月等情，除據
      證人即員警甲○○證述明確，並有臺灣高等法院98年度上
      訴字第2015號刑事判決在卷可按（見本院卷第21頁背面、
      第35頁），足可認定。
    (二)然公訴人前揭所指被告毆打告訴人，致其受有傷害之事，
      除上開補強證據外，固據告訴人於偵查中指訴在卷。惟查
      ，細繹告訴人丙○○於偵查時所為證述內容，係指稱遭被
      告以手出拳毆打嘴角，造成告訴人倒向後方，並以腳踹而
      造成左臉頰傷勢，遭毆打地點係於電梯裡等語（見偵查卷
      第19至20頁）；然於本院審理時則證稱：「（問：98年4
      月26日晚間九點多，在臺北市中山區○○○路○段132巷
      21號1樓的電梯內，妳有遇到丁○○嗎？）沒有，我是在
      門口遇到他，沒有在電梯裡面遇到被告，我是在騎樓遇到
      被告的，被告是在騎樓打我的。」、「（問：在遇到被告
      之前，你有去23號的店面嗎？）...，我與他爸爸就發生
      口角，乙○○就說阿姨我們回去了，不要在店裡妨礙生意
      ，我說我不要，乙○○說不要這樣，我的聲音很大聲，丁○○住在四樓有聽到，她就下來在騎樓那邊聽、等，我是
      跟乙○○的爸爸吵。」、「（問：你被打的地點在哪裡？
      ）在騎樓的地方。」等語（見本院卷第22頁背面），而經
      檢察官追問為何於偵查中向檢察官陳述係於電梯裡遭毆打
      後，告訴人復稱：「因為我有一點醉意，被告先在騎樓打
      我，後來在電梯又手忙腳亂打我，我靠著電梯裡的把手，
      所以背後才有傷痕。」、「我沒有跟被告吵架，我是跟乙○○的父親吵架，當時我要搭電梯，我看到被告的時候，
      她站在騎樓那邊，就稍微有要打我的意思，我看到被告先
      走，想說她應該沒有要打我，結果我一進去電梯，被告就
      突如其來的打我，不知道用哪隻手或哪隻腳打我。」、「
      被告當時一隻腳在電梯外面，一隻腳在電梯裡面的情形下
      打我，所以我背後才會撞到。」、「（問：被告在騎樓有
      打你嗎？）還沒有打到我。」、「（問：你剛才為什麼說
      你是在騎樓被打？）是因為被告站在那邊，我很怕，被告
      是有點要打我的意思，我剛才回答錯誤了，因為我被被告
      打怕了，被告只要有點動作我就怕了。」等語（見本院卷
      第23頁、第24頁），是告訴人於偵查及審理中所述前後已
      有不符，與被告間又非無嫌隙，是其指述可信性要屬有疑
      。
    (三)又告訴人於審理時雖改稱係於電梯門口被打，當時稍有醉
      意等語，然查，電梯內、電梯門口、騎樓處均為明顯不同
      地點，區分並非困難，告訴人當時並能報警就醫，顯見其
      縱有酒意但意識仍屬清晰，該處又為告訴人住處所在，自
      為告訴人所熟悉環境，且告訴人於本院作證時點，相距案
      發時亦不過約6個月，時間非久，果有發生毆打情事，實
      無混淆地點可能，是告訴人就發生毆打地點，前後所述不
      一，要難採信；且依告訴人於審理時所證稱之毆打方式，
      臉部二處傷勢係遭被告腳踢所致，然告訴人身高為162公
      分等語，則以正常人站立程度，被告若非將腳部高踢過肩
      ，又如何能以腳踢方式造成被告右下嘴角擦傷、左臉頰瘀
      傷等傷勢，是告訴人此部分毆打方式之指述，亦與常情不
      符；況依告訴人於審理時所述，被告係以拳打腳踢、亂拳
      揮擊而毆打告訴人，何以告訴人所受傷勢僅為右下嘴角擦
      傷、左臉頰瘀傷、右下後背挫傷等傷勢，況電梯空間非大
      ，被告與告訴人身形差距亦屬細微，均為同性女子，若有
      激烈毆打舉措，何以未見告訴人因反抗而發生扭打，或被
      告受有類似傷勢之情；再者，告訴人於審理時、偵查中先
      提及其係於與證人乙○○父親吵架後，要返家時，被告走
      在前方，其於後方欲一同搭乘電梯之際，突遭被告毆打等
      語，然於同日審理時又指稱：「（問：被告打你的時候，
      手上有無端東西？）沒有，因為她從四樓下來，怎麼會有
      端東西」等語，則被告究係於告訴人發生爭吵時在該處觀
      看，於爭吵完畢後，於告訴人搭乘電梯時出手毆打，亦或
      是被告係於4樓住處下樓時，遇到被告訴人而出手毆打，
      亦有未明。是告訴人指訴所受傷勢，係遭被告毆打所致之
      真實性，亦非無疑。
    (四)另依證人乙○○於偵查時所為證述內容，係表示告訴人先
      至其等所經營麵店與其父親發生爭吵，而經告訴人先生將
      告訴人帶走後，未超過10分鐘許，告訴人又下來一下，離
      開後再過5分鐘許，告訴人復下來至上開麵店表示遭被告
      毆打之情，而表示係證人乙○○父親指使被告，欲對證人
      乙○○及其父親提出告訴，隨即搭計程車離去驗傷，證人
      乙○○於告訴人離開後，約10分鐘許後，搭乘電梯上樓時
      遇到被告自門外進入，手上並拿著一碗麵等語（見偵查卷
      第26至30頁）；然則，告訴人於偵查時則指稱，「（問：
      妳是不是跟人家吵完架後，才遇到她？）不是，她是在一
      樓的麵攤看我跟人家吵架」、「（問：為何跟她一起坐電
      梯？）她是前面，我走在後面，她就突然一拳就過來了」
      、「... 麵攤老闆的大兒子就跟我說，不要跟他爸爸吵，
      我就要回去，我就看到丁○○站在那裏，我就進去，她出
      其不意就打我，我還沒有按六樓」、「... 我承認那天我
      有喝一點酒」等語（見偵查卷第19至20頁）。互核上開證
      人乙○○所述內容，可知告訴人第一次上樓時，尚未發生
      毆打情事，應於第二次下來後至第三次下來間發生告訴人
      所稱遭毆打情事，然依告訴人於偵查時所指稱內容，係為
      被告看其與證人乙○○父親吵架，經證人乙○○表示不要
      吵架後，而告訴人要返家時，被告走在前方，其於後方欲
      一同搭乘電梯之際，突遭被告毆打一情，顯見告訴人係指
      稱被告看完吵架即與其一同搭乘電梯，進而發生毆打情事
      ，然上開證人證述內容，則為吵完架後，告訴人與其配偶
      上樓後，告訴人復至樓下後上樓，而於第三次下來時始表
      示其遭毆打之時點不符；況告訴人果於欲搭乘電梯上樓時
      遭毆打，應係被告於告訴人第二次上樓時所為，則以告訴
      人於偵查時所稱遭毆打地點為電梯內，未及按六樓等情所
      示，其所指述遭毆打地點應為一樓無疑，則毆打舉措果係
      被告所為，又何需向證人乙○○表示是其父親指使，而未
      向被告質問毆打原因，亦核與一般人遭毆打之立即反應顯
      非相當。
    (五)而證人乙○○於審理時並證稱：「（問：當時六月的時候
      ，檢察官有問你，你說『丁○○去她的店面後，有一次又
      走到電梯... 後來就沒有看到她走出來』等語，這次是你
      有跟她一起搭電梯上去嗎？）這次沒有，她是要回去，一
      起搭電梯是之後那一次。」、「（問：你剛才說的這次看
      到被告要回去的時間，當時告訴人是在你們店裡爭吵之前
      還是之後？）之前。」、「（問：可否再把看到被告的經
      過再次加以確認？）第一次是被告從電梯的方向經過我們
      家，當時告訴人應該還沒在我們家吵架，但是過沒多久就
      吵架了；第二次看到被告是她從她們店的方向走過去，第
      三次看到被告的時候，是要搭電梯的時候，被告拿著一碗
      麵。」、「告訴人跟我爸爸吵架的中間，被告有經過。」
      、「（問：被告經過是回她家嗎？）被告是往回家的方向
      走，但至於是否有回家我不清楚，沒有注意那麼多。」、
      「（問：被告回去之後，經過多久告訴人才跟你爸爸吵架
      離開？）有一段時間。」等語（見本院卷第18至20頁），
      則被告果有毆打情事，豈有閒暇於毆打完畢後復至其所經
      營麵店取麵上樓，而與證人乙○○正常交談，況以證人乙○○所述歷程，被告自其店面走至電梯時，係在告訴人發
      生爭吵之前或爭吵過程發生中，則告訴人係於發生爭吵後
      始向證人乙○○等人表示遭毆打之情以觀，被告與告訴人
      有無於電梯單獨相遇可能，亦屬有疑。再者，被告辯詞縱
      有前後不一之處，自應根據客觀證據分析認定，而非據此
      即認其所辯不可採而認被告涉有傷害犯嫌。
    (六)綜上所述，證人乙○○的證述未能明確證稱確有目擊被告
      於上址電梯與告訴人相遇，或有目睹被告毆打告訴人過程
      ，又本件告訴人的指訴既有如前述可疑之處，則被告辯稱
      並未動手毆打被告等語，並非全無可能。
五、綜上所述，依本件相關證據既尚有合理之懷疑存在，即無從
    使本院得被告有罪之確信。此外，本院遍查全案卷證，復查
    無其他積極證據，足認被告確有涉犯刑法277條第1項傷害之
    犯行，則參照前揭規定及判例意旨所示，既不能證明被告犯
    罪，自應為被告無罪之諭知。
六、原審認被告確有檢察官聲請簡易判決處刑書所載之犯行，而
    依刑法第277條第1項之規定對被告論罪科刑，尚有未洽。被
    告指摘原判決不當而提起上訴，為有理由，應由本院予以撤
    銷改判，而為被告無罪之諭知。
七、又被告經本院諭知無罪之判決已如前述，原審本不得適用刑
    事訴訟法第七編所定之簡易程序對其論罪科刑，而應依同法
    第452條規定適用通常程序為審判，則本院所為前開判決，
    係依刑事訴訟法第455條之1第3項規定準用同法第369條第2
    項規定適用第一審通常程序而為之第一審通常程序判決，附
    此敘明。
據上論斷，依刑事訴訟法第455條之1第1項、第3項、第369條第1
項前段、第364條、第452條、第301條第1項，判決如主文。
本案經檢察官劉文婷到庭執行職務。
中    華    民    國    98    年    12    月     4    日
                  刑事第十庭  審判長法  官  蔡坤湖
                                    法  官  謝昀璉
                                    法  官  呂煜仁
上正本證明與原本無異。
如不服本判決應於收受送達後10日內向本院提出上訴書狀，並應
敘述具體理由；其未敘述上訴理由者，應於上訴期間屆滿後20日
內向本院補提理由書（均須按他造當事人之人數附繕本）「切勿
逕送上級法院」。告訴人或被害人如對於本判決不服者，應具備
理由請求檢察官上訴，其上訴期間之計算係以檢察官收受判決正
本之日期為準。
                                    書記官  曹尚卿
中    華    民    國    98    年    12    月    4     日

司法院資訊處製作；財團法人民間司法改革基金會備份。
